【裁判字號】    90,重訴,16
【裁判日期】    901023
【裁判案由】    侵權行為損害賠償
【裁判全文】
臺灣高等法院臺南分院民事判決  九十年度重訴字第一六號    Ｋ
      原      告  甲  ○  ○
                  丁  ○  ○
      法定代理人  丙  ○  ○
      法定代理人  尤  文  賜
      被      告  乙  ○  ○
右當事人間因請求侵權行為損害賠償事件，經本院刑事庭裁定（九十年度重交附民字
第四一號）移送前來，本院判決如左︰
    主    文
被告應連帶給付原告甲○○新臺幣貳佰玖拾萬仟陸佰貳拾柒元、原告丙○○新臺幣
伍拾萬壹仟壹佰肆拾元、原告丁○○新臺幣參拾貳萬肆仟壹佰伍拾玖元，及被告乙○
○自民國九十年二月十四日、被告豐茂貨櫃倉儲股份有限公司自民國九十年二月十七
日起，至清償日止，按週年利率佰分之伍計算之利息。
原告其餘之訴駁回。
訴訟費用由被告連帶負擔伍分之壹，餘由原告負擔。
本判決原告勝訴部分，於原告甲○○、丙○○、丁○○依序以新臺幣玖拾陸萬柒仟捌
佰元、新臺幣拾陸萬柒千元、新台幣拾萬捌仟元為被告供擔保後，得就各該部分假執
行。但被告豐茂貨櫃倉儲股份有限公司如於假執行程序實施前，依序以新臺幣貳佰玖
拾萬零仟陸佰貳拾柒元、新臺幣伍拾萬壹仟壹佰肆拾元、新臺幣參拾貳萬肆仟壹佰
伍拾玖元，為原告甲○○、丙○○、丁○○預供擔保，得就各該部分免為假執行。
原告其餘假執行之聲請駁回。
    事    實
甲、原告方面：
一、聲明：(一)被告等應連帶給付原告甲○○新台幣（下同）貳仟壹佰伍拾柒萬伍仟零
    壹拾伍元，丙○○壹佰萬壹仟壹佰肆拾元，丁○○壹佰零貳萬肆仟壹佰伍拾玖元
    及自本狀繕本送達翌日起至清償日止，按週年利率百分之五計算之利息。(二)訴訟
    費用由被告等連帶負擔。(三)願供擔保請准予宣告假執行。
二、陳述：
（一）被告乙○○受僱於被告豐茂貨櫃倉儲股份有限公司（下稱豐茂公司）擔任司機
      ，平時以駕駛曳引車為業，為從事駕駛業務之人，於民國（下同）八十九年六
      月三日凌晨一時十分許，駕駛車牌ＫＯ－９６６號曳引車，沿台南縣善化鎮台
      一線由南往北行駛，途經台一線北上三百零六點五公里肉品市場前，本應注意
      汽車行駛時，駕駛人應注意車前狀況，並隨時採取必要之安全措施，且依當時
      天氣晴朗、現場為無障礙物、無缺陷之乾燥柏油路面等一切客觀狀況，並無不
      能注意之情事，距竟疏未注意車前狀況，致其左前車頭自後追撞行駛在前，由
      丙○○所駕駛搭載乃妻甲○○、女兒丁○○之車牌Ｃ８－４５０６號自小客車
      右後車尾，自小客車被撞後衝至對向車道，再擦撞由黃金火所駕駛之車牌ＵＡ
      －１３４２號自小客車左前測，原告丙○○因而受有頭部外傷、頭皮撕裂傷，
      原告丁○○亦受有左側第五到九肋骨骨折併血胸之傷害，原告甲○○則受有頭
      部外傷併蜘蛛膜下腔出血、頸椎外傷併頸椎第５、６節脊髓挫傷及四肢癱瘓等
      重傷害。案經原告丙○○及丁○○訴由台南縣警察局善化分局報請台灣台南地
      方法院檢察署檢察官偵查起訴，並由  鈞院判處有期徒刑壹年確定在案。
（二）按因故意或過失，不法侵害他人之權利者，負損害賠償責任；不法侵害他人之
      身體或健康者，對於被害人因此喪失或減少勞動能力或增加生活上之需要時，
      應負賠償責任；又被害人雖非財產上之損害，亦得請求賠償相當之金額，此民
      法第一百八十四條第一項前段、第一百九十三條第一項、第一百九十五條第一
      項定有明文。又受僱人因執行職務不法侵害他人之權利者，由僱用人與行為人
      連帶負損害賠償責任，此亦為民法第一百八十八條第一項前段所明定。是本件
      原告自得依侵權行為之法律關係主張被告等應連帶負損害賠償之責。
（三）原告甲○○所受損害如下：
    1.醫療費用部份：截至目前為止所支出之費用為九十萬七千九百零四元，扣除健
      保給付醫療費五十五萬六千九百三十七元，自費部分共計三十五萬一千零六十
      七元，此皆屬醫療上必要費用，並有收據前呈附卷可憑，自應由被告賠償之。
    2.減少勞動能力部份：甲○○於遭受被告不法侵害後四肢癱瘓，屬於二級殘癈，
      其喪失勞動能力百分之百，而甲○○係精選腳踏車精品百貨屋之負責人，年所
      得為一百萬元，甲○○係四十八年五月二十二日出生，於事故發生時四十一歲
      ，離法定退休年齡六十五歲，尚可工作二十四年，依霍夫曼計算公式，原告減
      少勞動能力之年損害為一千六百零四萬五千一百七十八元。
    3.增加生活上之需要：甲○○因受此傷害後四肢癱瘓需委請看護照料，每日看護
      費用為二千五百元，計已委請看護五十一天，扣除休息、假日，實係支付四十
      三天之日薪，亦即已增加生活支出十萬七千五百元，並自八十九年十月至九十
      年元月止已支出外勞看護薪資每月一萬七千八百四十元（工資即底薪１５８４
      ０元＋加班費２０００元＝１７８４０元；共計七萬一千三百六十元（１７８
      ４０×４＝７１３６０），總計已增加生活上需要十七萬八千八百六十元。
    4.精神慰撫金部份：按原告甲○○之學歷為嘉義立仁商職畢業原係腳踏車精品百
      貨屋之負責人，平日熱心公益，積極參與公共事務，且家庭生活和樂，惟遭此
      傷害後其不僅無法自由活動，甚且記憶均停留於過去，亦無法照顧家庭、子女
      ，其所受精神上之痛苦顯非常人所能承受，爰依法請求慰撫金五百萬元。
（四）原告丙○○所受損害部份：
    1.醫療費用部份：截至目前為止所支出之費用為五千零七元，有收據四紙為憑，
      扣除健保給付三千八百六十七元，自費部分共計一千一百四十元，此屬醫療上
      必要費用，自應由被告賠償之。
    2.精神慰藉金：原告丙○○係力行高中畢業，平日幫忙配偶甲○○經營百貨屋，
      月薪一萬六千六百二十五元遭此事故後不僅身體受傷，妻四肢癱瘓並需長期住
      院復健，伊還需強忍悲傷奔波新營高雄、新營台南並需照顧其妻之事業及家庭
      ，一人身兼數職，其所受之精神痛苦實非常人所能忍，爰依法請求精神慰藉金
      一佰萬元。
（五）原告丁○○所受損害部份：
    1.醫療費用部份：截至目前為止所支出之費用為四萬一千九百四十九元，有收據
      七紙為憑，扣除健保部分一萬七千七百九十元，自費部分共計二萬四千一百五
      十九元，皆屬醫療上必要費用，自應由被告賠償之。
    2.精神慰藉金：按原告現花蓮精鐘商專學生丁○○遭此傷害後不僅經常身體不適
      ，更需經常奔波照料四肢癱瘓之母親並代母親操持家務，原本一家人和樂之情
      景已難再現，其所受精神上痛苦，顯非常人所可負擔，爰依法請求精神慰藉金
      一百萬元。
三、證據：提出原告丁○○及丙○○之診斷證明書正本各壹份及原告丙○○及甲○○
    之綜合所得稅稅額證明書正本參份、原告丁○○學生證正反面影本乙份等為證。
乙、被告方面：
一、聲明：(一)駁回原告之訴。(二)訴訟費用由原告負擔。(三)被告豐茂公司如為不利於被
    告之判決，被告願供擔保，請免予假執行。
二、陳述：
（一）被告對於豐茂公司受僱人與人發生車禍致對方受傷一情，相當遺憾，然無資力
      賠償原告。
（二）被告對於豐茂公司受僱人與人發生車禍致對方受傷一情，亦相當遺憾亦積極與
      原告商談和解事宜。惟此均因原告浮濫計算彼等所受之損害，獅子大開口，致
      本案迄今仍無法達成和解。以下茲就原告請求過度浮濫而有疑問之處加以列舉
      ，以供審酌：
    1.關於原告目前經長期治療後，身體狀況是否已經痊癒，抑或留有如何之傷害，
      以及該傷害是否終身無法痊癒乙情，原告迄未提出確切之診斷證明加以證明，
      其片面依據數月之前所提出未載明原告是否有回復可能之診斷證明書，即謂原
      告甲○○四肢癱瘓，屬二級殘廢，喪失勞動能力百分之百乙情即容存疑，是有
      請原告甲○○再次提出最近之診斷證明書之必要。
    2.原告片面依據精選腳踏車八十八年度營利事業所得稅申報書內營業收入，完全
      不扣除任何營業成本而謂甲○○年所得約四百四十四萬七千三百二十四元（事
      實上八十八年度精選腳踏車精品百貨屋並未有任何營業獲利，全年所得額為負
      七萬七百六十七元），並以每年一百萬元作為基準，請求一千六百零四萬元之
      勞動能力減損賠償，顯然即有浮濫請求之嫌。按依據原告所提出丙○○、甲○
      ○八十八年度綜合所得稅稅額證明書所載，原告甲○○八十八年度所得額實僅
      有二萬六千五百十八元，是如被告受有無法回復之傷害時，請依此數額作為計
      算原告甲○○勞動能力喪失減少之基準。
    3.再者依照勞動基準法第五十三條、第五十四條及勞工保險條例第五十八條規定
      ，我國勞工之法定退休年齡應是自請退修是五十五歲，滿六十歲則是強制退休
      年齡，男性滿六十歲，女性滿五十五歲可以請領老年給付，是應以年滿五十五
      歲或六十歲作為計算原告可得勞動能力減損之賠償基準，原告以六十五歲為請
      求依據，似有誤會。
    4.又被告乙○○國小畢業，擔任司機工作，因本件業務過失致重傷案在監執行中
      ，家中全靠太太作手工藝代工以養活七十多歲之老母，被告豐茂貨櫃倉儲股份
      有限公司對於員工之疏失造成他人受傷亦有相當理賠之誠意，惟公司亦因受國
      內大環境經濟不景氣影響，無法負擔過度鉅額之賠償（否則無疑會因為公司一
      名員工之過失，導致整家公司破產，全部員工失業之窘境），原告甲○○、丙
      ○○則在新竹、台南等地均有房屋及土地，家庭經濟並無匱乏之情形。本件車
      禍原告丙○○在快車道上緊急煞車，對於車禍之發生應有共同過失，而丙○○
      、丁○○所受傷勢亦均已痊癒，共同請求高達七百萬元之精神慰撫金，顯屬過
      高，請衡量上情酌定慰撫金之數額。
（三）又原告就本件車禍受有保險理賠金，請予以扣除。
（四）請調查原告因本件車禍是否受有另一擦撞車輛黃金火先生財產上之理賠，暨其
      數額多寡？
    理    由
一、按訴狀送達後，原告不得將原訴變更或追加他訴。但擴張或減縮應受判決事項之
    聲明者，不在此限，民事訴訟法第二百五十五條第一項第三款定有明文。查原告
    原起訴之聲明為「被告應連帶給付原告甲○○二千二百一十三萬九千六百二十四
    元、丙○○一百零五萬四千八百八十二元、丁○○一百零五萬九千九百四十元即
    自起訴狀繕本送達之翌日起至清償日止按週年利率計算之利息。」嗣經二次變更
    （擴張或減縮），最後之聲明為「被告等應連帶給付原告甲○○二千一百五十七
    萬五千零一十五元，丙○○一百萬一千一百四十元，丁○○一百零二萬四千一百
    五十九元及自本狀繕本送達翌日起至清償日止，按週年利率百分之五計算之利息
    。」核屬減縮應受判決事項之聲明，應准許其變更，合先敘明。
二、本件原告起訴主張：被告乙○○受僱於被告豐茂公司擔任司機，平時以駕駛曳引
    車為業，為從事駕駛業務之人，於八十九年六月三日凌晨一時十分許，駕駛車牌
    ＫＯ─９６６號曳引車，沿臺南縣善化鎮台一線由南往北行駛，途經臺一線北上
    三百零六點五公里肉品市場前，本應注意汽車行駛時，駕駛人應注意車前狀況，
    並隨時採取必要之安全措施，且依當時天氣晴朗、現場為無障礙物、無缺陷之乾
    燥柏油路面等一切客觀狀況，並無不能注意之情事，詎竟疏未注意車前狀況，致
    其左前車頭自後追撞行駛在前，由原告丙○○所駕駛搭載原告甲○○（即其妻）
    、丁○○（即女兒）之車牌Ｃ８─４５０６號自小客車右後車尾，自小客車被撞
    後衝至對向車道，再擦撞由訴外人黃金火所駕駛之車牌ＵＡ─１３４２號自小客
    車左前側，原告丙○○因而受有頭部外傷、頭皮撕裂傷，原告丁○○亦受有左側
    第五到第九肋骨骨折併血胸之傷害，原告甲○○則受有頭部外傷併蜘蛛膜下腔出
    血、頸椎外傷併頸椎第五、六節脊髓挫傷及四肢癱瘓等重傷害。為此爰依侵權行
    為法律關係求為命被告等連帶給付原告甲○○二千一百五十七萬五千零十五元，
    丙○○一百萬一千一百四十元，丁○○一百零二萬四千一百五十九元及自本狀繕
    本送達翌日起至清償日止，按週年利率百分之五計算之利息之判決。被告乙○○
    以其無資力賠償；被告豐茂公司則以：原告丙○○在快車道上緊急煞車，對於車
    禍之發生應有共同過失，且原告等人請求之賠償金額過高，其中原告甲○○之勞
    動能力損失是否已喪失全部勞動能力？且其勞動能力之損失應以二萬六千五百十
    八元為計算基準，算至五十五歲或六十歲，其亦已受有保險理賠金，再原告因本
    件車禍受有另一擦撞車輛黃金火先生財產上之理賠，請予一併扣除等語，資為抗
    辯。
三、原告主張被告乙○○於右揭時地，駕駛右揭曳引車，自後追撞原告丙○○之自小
    客車，致該自小客衝至對向車道，再擦撞由黃金火所駕駛之自小客車，被害人丙
    ○○、丁○○、及甲○○三人，因而分別受有上開傷害及重傷害之事實，已迭據
    被告在警訊及歷次偵審中坦承不諱，核與被害人丙○○、丁○○在警訊中之指訴
    ，及證人黃金火在警訊中之證詞相符，並有道路交通事故調查報告表暨事故現場
    圖一份、現場照片十七張，附於警卷足稽。按汽車行駛時，駕駛人應注意車前狀
    況，並隨時採取必要之安全措施，道路交通安全規則第九十四條第三項定有明文
    。被告乙○○駕車自應注意上開規定，且依當時一切客觀情狀（當時天氣晴朗、
    現場為無障礙物、無缺陷之乾燥柏油路面等），又無不能注意之情事，乃竟疏未
    注意車前狀況貿然前行，致肇車禍，其過失之咎至明。又原告丙○○、丁○○、
    及甲○○三人，確因本件車禍分別受有上開輕重傷害，亦有長庚紀念醫院所出具
    之診斷證明書、及國立成功大學醫學院附設醫院所出具之診斷證明書，有警卷及
    原審卷為證，復為被告所不爭執，並經本院調閱本院刑事庭八十九年度交上易字
    第二０六一號刑事歷審卷宗查核無誤，自堪認定為真實。又如前述，本件車禍係
    因被告乙○○駕駛之曳引車，自後追撞原告丙○○駕駛之自小客車，致該自小客
    衝至對向車道，再擦撞由訴外人黃金火所駕駛之自小客車，原告丙○○、丁○○
    、及甲○○三人，因而分別受有上開傷害及重傷害，顯見本件傷害歸責於被告而
    應由被告乙○○全權負責，且被告乙○○之過失行為，與原告三人之輕重傷害結
    果間，亦具相當之因果關係，被告乙○○自應負侵權行為賠償責任。
四、按因故意或過失不法侵害他人之權利者，負損害賠償責任。不法侵害他人之身體
    或健康者，對於被害人因此喪失或減少勞動能力或增加生活上之需要時，應負損
    害賠償責任。不法侵害他人之身體健康者，被害人雖非財產上之損害，亦得請求
    賠償相當之金額。受僱人因執行職務，不法侵害他人之權利者，由受僱人與行為
    人連帶負損害賠償責任。民法第一百八十四條第一項前段、第一百九十三條第一
    項及第一百九十五條第一項、第一百八十七條第一項分別定有明文。被告乙○○
    對於本件車禍既有過失責任，而被告豐茂公司為被告乙○○之僱用人，本件車禍
    係因被告乙○○執行職務中因過失致原告三人分別受有傷害，亦為被告豐茂公司
    所不否認，則原告等請求損害賠償，即屬於法有據，惟被告就賠償之金額尚有爭
    議，茲就原告等請求之金額審酌如下：
（一）原告甲○○部分：
    1.醫療費用部分：原告請求自費部分共計三十五萬一千零六十七元，並提出收據
      影本、正本共二十四張為證。惟按全民健康保險法第八十二條規定：「保險對
      象因汽車交通事故，經本保險提供醫療給付者，本保險之保險人得向強制汽車
      責任保險之保險人代位請求該項給付。」全民健康保險法為保險法之特別法，
      依特別法優於普通法之原則，全民健康保險法第八十二條應優先於保險法第一
      百三十五條、第一百零三條之規定而為適用。從而全民健康保險之被保險人因
      汽車交通事故，經全民健康保險提供醫療給付者，全民健康保險之保險人自得
      向強制汽車責任保險之保險人代位請求該項給付。而依強制汽車責任保險法第
      三十條規定，於該範圍內，加害人或強制汽車責任保險之被保險人之損害賠償
      責任即因而解免，全民健康保險被保險人對於加害人之損害賠償請求權亦因而
      喪失，最高法院八十八年度台上字第三五三號判決意旨參照。是原告所支出之
      醫療費用，由全民健康保險提供之醫療給付部分，喪失損害賠償請求權。原告
      提出之收據經審酌後，應准許之金額為四十萬一千二百六十八元（詳如附表）
      ，惟原告僅請求三十五萬一千零六十七元，其請求之金額係在應准許之範圍內
      ，核屬有理由，應予全額准許。
    2.減少勞動能力部分：查本院八十九年度交上易字第二０六一號刑事卷函詢財團
      法人長庚紀念醫院高雄分院有關原告甲○○車禍癒後情形，經該醫院以九十年
      一月二十二日（）長更院高字第五六七八號函覆：「．．．其出院時兩手腕
      部以下包括身軀手掌及兩下肢仍完全癱瘓．．．」（參見該卷第二三頁），再
      依勞工保險條例第五十三條附表所示二上肢腕關節以上殘缺者為三級殘廢，二
      下肢均喪失機能者，為二級殘廢，其喪失勞動能力程度均為百分之百，是原告
      之請求為合法。被告固抗辯原告目前經長期治療後，身體狀況是否已經痊癒，
      或留有何等之傷害乙節，迄未提出確切之診斷證明加以證明，原告之主張即容
      有存疑云云，惟查，依原告提出之成大醫院收據，其中原告甲○○九十年一月
      二十九日至同年三月二十一日尚以重大傷病之身分住院中，又依卷附同年四月
      二十三日之收據，尚須花費高達五千五百二十元之復健治療費，足見原告甲○
      ○之傷勢應無痊癒之事實，故認被告之抗辯不足採，原告甲○○主張其完全喪
      失勞動能力為可信。又原告請求一年一百萬收入損失，直至其年滿六十五歲，
      共一千六百零四萬五千一百七十八元等語，經查，依財政部台灣省南區國稅局
      台南縣分局九十年五月十八日南區國稅局南縣資字義９００１１５８８號函送
      之甲○○八十六年至八十八年度綜合所得稅結算申報書影本，原告甲○○八十
      六年度營利所得為十六萬九千八百七十三元、八十七年度股利或營餘總額一萬
      三千三百六十六元、八十八年則無申報額，原告固提出其八十八年度營利事業
      所得稅結算書，主張其年營業收入為四百四十四萬七千三百二十四元，然依該
      申報表其營利淨利（營業毛利減營業費用）為「－７１６２４元」，亦即其年
      營業收入於扣除成本、費用後尚屬虧損，是以，原告甲○○主張其受有年收入
      一百萬元之損害為不足採，本院參以原告甲○○八十六年、八十七年、八十八
      年之綜合所得稅申報書申報內容認為原告甲○○原即有勞動能力，故以勞動基
      準法所定之最低基本薪資為其計算基準，即原告甲○○每年受有十九萬零八十
      元之損害（１５８４０×１２＝１９００８０），被告豐茂公司抗辯：勞動能
      力之損失應以二萬六千五百十八元計算云云，惟查該金額僅為八十八年其之實
      際所得，而其既開店經營，本有盈虧，且以現今經濟景氣不佳，自難以該金額
      認其之勞動能力僅止於該數，是被告豐茂公司此部分之抗辯自難採酌；又依照
      勞動基準法第五十三條、第五十四條及勞工保險條例第五十八條規定，我國勞
      工之法定退休年齡應是自請退修為五十五歲，滿六十歲則為強制退休年齡，男
      性滿六十歲，女性滿五十五歲可以請領老年給付，是應以年滿五十五歲或六十
      歲作為計算原告可得勞動能力減損之賠償基準，原告以六十五歲為請求依據，
      似有誤會。本院參照勞動基準法第五十四條第一項第一款之規定，強制退休年
      齡為六十歲，故原告甲○○之勞動能力應以年滿六十歲作為計算基準，又原告
      甲○○係四十八年五月二十二日生，本件車禍發生於八十九年六月三日，原告
      尚可工作１８．８８年，依霍夫曼計算式扣除期間利益，原告甲○○得請求之
      金額為二百五十七萬三千七百元【年別5%複式霍夫曼計算法（第一年不扣除中
      間利息），其計算式為：[190080*13. 00000000（此為應受扶養18年之霍夫曼
      係數）+190080*0.88*（13.00000000-00. 00000000）]=0000000（小數點以下
      四捨五入）】，逾此部分之請求為無理由，應予駁回。
    3.增加生活上之需要部分：按原告甲○○遭被告撞傷住院治療，因傷勢嚴重須看
      護隨身照顧，則看護費自屬必要之費用，與醫藥費之支出無異，其每日之看護
      費用為二千五百元，計委請看護五十一日，扣除休息、假日，實支付四十三日
      之日新。故原告請求八十九年六月二十日至同年八月十日共五十一日之看護費
      用十萬七千五百元，核屬正當，應予准許。又原告甲○○因四肢癱瘓，須由他
      人照料，故再請求八十九年十月至九十年元月止以外勞看護費用七萬一千三百
      六十元（其中外勞看護薪資底薪一萬五千八百四十元，每週日加班，每月加班
      費二千元，故每月薪資惟依萬七千八百四十元，１７８４０×４＝７１３６０
      ），是以，原告此部分請求十七萬八千八百六十元（１０７５００＋７１３６
      ０＝１７８８６０）為有理由，應予准許。
    4.精神慰撫金部分：原告主張甲○○之學歷為嘉義立仁商職畢業，原係腳踏車精
      品百貨屋之負責人，平日熱心公益，積極參與公共事務，且家庭生活和樂，惟
      遭此傷害後其不僅無法自由活動，甚且記憶均停留於過去，亦無法照顧家庭、
      子女，其所受精神上之痛苦顯非常人所能承受，爰依法請求慰撫金五百萬元等
      語，查，原告甲○○兩手腕部以下及兩下肢完全癱瘓，其已無自理生活之能力
      ，需由他人協助，核其所受傷害至為重大，參以最高法院五十一年度台上字第
      二二三號判例，精神慰撫金應審酌雙方身份、資力與加害程度及其他情形核定
      之【按原告甲○○名下有不動產二筆、車輛一輛，並投資他公司（參見參見財
      政部台灣省南區國稅局台南縣分局九十年四月二十四日南區國稅局南縣資字第
      ９０００９８４４號函）；被告乙○○國小畢業，任司機，每月收入二萬多元
      ，現在監執行，名下並無任何財產，被告豐茂公司八十八年度營利事業所得為
      免課稅，八十七年度營利事業所得之應納稅額為二十四萬六千二百五十六元參
      見財政部台灣省中區國稅局台中縣分局九十年四月十三日中區國稅局中縣密資
      字第０九００００九九一０號函）】，故認為原告甲○○請求之慰撫金以一百
      萬元為適當，逾此部分之請求為無理由，應予駁回。
（二）原告丙○○部分：
    1.醫療費用部分：查原告丙○○受有頭外傷、頭皮撕裂傷等傷害，並提出收據四
      紙，經核閱收據，其自付費用部分共一千一百四十元，核屬醫療上必要費用，
      應予准許。
    2.精神慰撫金部分：原告主張丙○○係力行高中畢業，平日幫忙配偶甲○○經營
      腳踏車精品百貨屋，月薪一萬六千六百二十五元，遭此事故後不僅身體受傷，
      妻四肢癱瘓並需長期住院復健，還需強忍悲傷奔波新營高雄、新營台南，並需
      照顧其妻之事業及家庭，一人身兼數職，其所受之精神痛苦實非常人所能忍，
      其請求精神慰撫金自屬有據。本院斟酌實際情形，及兩造之身分、地位、經濟
      能力及原告所受痛苦等情【原告丙○○四十八年六月二十七日生，高中畢業，
      目前為腳踏車精品店職員，名下有不動產十一筆，車輛一輛（參見財政部台灣
      省南區國稅局台南縣分局九十年四月二十四日南區國稅局南縣資字第９０００
      ９８４４號函）；被告乙○○國小畢業，任司機，每月收入二萬多元，現在監
      執行，名下並無財產，被告豐茂公司八十八年度營利事業所得為免課稅，八十
      七年度營利事業所得之應納稅額為二十四萬六千二百五十六元（參見財政部台
      灣省中區國稅局台中縣分局九十年四月十三日中區國稅局中縣密資字第０九０
      ０００九九一０號函）】，認為原告丙○○請求之慰撫金，以五十萬元為宜，
      逾此部分為無理由，應予駁回。
（三）原告丁○○部分：
    1.醫療費用部份：查原告丁○○受有左側第三至第八肋骨骨折合併左側血胸等傷
      害，並提收據七紙為憑，扣除健保部分一萬七千七百九十元，自費部分共計二
      萬四千一百五十九元，皆屬醫療上必要費用，自應由被告賠償之。
    2.精神慰藉金：查原告丁○○現係花蓮精鐘商專學生，有其提出之學生證可據，
      原告主張丁○○遭此傷害後不僅經常身體不適，更需經常奔波照料四肢癱瘓之
      母親，並代母親操持家務，原本一家人和樂之情景已難再現，其所受精神上痛
      苦，顯非常人所可負擔，請求精神慰藉金一百萬元等語，查原告現在丁○○現
      在花蓮精鐘商專就讀，所受傷害非輕，名下無財產，而被告之身分、地位、經
      濟能力，一如前述，故本院審酌各情狀後，認原告丁○○請求之慰撫金以三十
      萬元為當，逾此部分為無理由，應予駁回。
五、綜上所述，原告甲○○所得請求被告等連帶給付之金額為四百十萬三千六百二十
    七元（３５１０６７＋0000000＋１７８８６０＋0000000＝00
    00000），原告丙○○得請求之金額為五十萬一千一百四十元（１１４０＋
    ５０００００＝５０１１４０），原告丁○○得請求之金額為三十二萬四千一百
    五十九元（２４１５９＋３０００００＝0000000）。被告雖抗辯原告因
    本件車禍可能受有另一擦撞車輛黃金火先生財產上之理賠云云，惟查，本件車禍
    係因被告駕駛之曳引車自後追撞原告丙○○駕駛之自小客車，致該自小客車衝至
    對向車道，再擦撞由黃金火所駕駛之自小客車，原告丙○○、丁○○、及甲○○
    三人，始因而分別受有上開傷害及重傷害，足見對向車道之黃金火係在正常下行
    駛，並無任何肇事因素，幾與被害人無異，是姑不論原告之傷，係在被告自後追
    撞時，或在與黃金火之車碰撞時所造成，均應歸責於被告，應由被告負全部過失
    責任，有本院八十九年度交上易字第二０六一號確定刑事判決可據，已如前述，
    是以，被告抗辯原告是否受有另一擦撞車輛之理賠等情，要無可採。
六、末按強制汽車責任保險法第三十條規定：「保險人依本法規定給付之保險金，視
    為加害人或被保險人損害賠償金額之一部分；加害人或被保險人受賠償請求時，
    得扣除之」。查原告甲○○因本件車禍之發生四肢癱瘓，依強制險約定，得獲得
    最高額一百二十萬元之理賠金；又原告等人自認已受領一百二十萬元之保險理賠
    金，揆諸前揭法條規定，原告等所受領之保險金一百二十萬元自應視為被告損害
    賠償金額之一部，該一百二十萬元應自原告甲○○請求之金額中扣除，從而，原
    告甲○○得請求被告等連帶賠償二百九十萬三千六百二十七元（0000000
    －0000000＝0000000）。
七、據上所陳，本件原告等人本於侵權行為法則，訴請被告等連帶賠償原告甲○○二
    百九十萬三千六百二十七元、原告丙○○五十萬一千一百四十元、原告丁○○三
    十二萬四千一百五十九元，及自附帶民事訴訟訴狀繕本送達被告之翌日即被告乙
    ○○自九十年二月十四日、被告豐茂公司自同年月十七日（被告乙○○係於九十
    年二月十三日、被告豐茂公司係於九十年二月十六日收受本件附帶民事訴訟起訴
    狀繕本，有送達證書一件在卷足憑，參見本院附民卷第九七至九八頁）起至清償
    日止，按週年利率百分之五計算之利息部分，洵屬正當，應予准許。逾此部分所
    為之請求，為無理由，應予駁回。
八、原告及被告豐茂公司分別陳明願供擔保聲請宣告假執行及免予假執行，核無不合
    ，爰酌定相當之擔保金額分別准許之。
九、結論：本件原告之訴，為一部有理由，一部無理由，依民事訴訟法第七十八條、
    第七十九條但書、第八十五條第一項、第二項、第四百六十三條、第三百九十條
    第二項、第三百九十二條，判決如主文。
中      華      民      國    九十      年      十      月    二十三    日
                                    臺灣高等法院臺南分院民事第一庭
~B1審判長法官  林    金    村
~B2      法官  楊    子    莊
~B3      法官  袁    靜    文
右為正本係照原本作成。
如對本判決上訴，須於判決送達後廿日內向本院提出上訴狀，未表明上訴理由者，應
於上訴後廿日內，向本院提出理由書。
                                        法院書記官  黃    文    生
中      華      民      國    九十      年      十      月    二十三    日
~IJ7HG2;
附表：
甲○○醫療費用收據
┌──┬────┬────┬──────┬─────┬───────┐
│編號│醫  院  │  日期  │  應付金額  │ 自付金額 │   准許金額   │
├──┼────┼────┼──────┼─────┼───────┤
│  1 │救護車  │  890603│    7400    │   7400   │     7400     │
├──┼────┼────┼──────┼─────┼───────┤
│  2 │新樓醫院│  890603│     300    │    300   │      300     │
├──┼────┼────┼──────┼─────┼───────┤
│  3 │長庚醫院│  890622│      50    │     50   │       50     │
├──┼────┼────┼──────┼─────┼───────┤
│  4 │長庚醫院│  890708│     100    │    100   │      100     │
├──┼────┼────┼──────┼─────┼───────┤
│  5 │長庚醫院│  890711│      10    │     10   │       10     │
├──┼────┼────┼──────┼─────┼───────┤
│  6 │長庚醫院│  890714│     200    │    200   │      200     │
├──┼────┼────┼──────┼─────┼───────┤
│  7 │長庚醫院│  890714│  340377    │  82015   │    82015     │
├──┼────┼────┼──────┼─────┼───────┤
│  8 │長庚醫院│  890718│      30    │     30   │       30     │
├──┼────┼────┼──────┼─────┼───────┤
│  9 │長庚醫院│  890718│    2250    │   2250   │     2250     │
├──┼────┼────┼──────┼─────┼───────┤
│ 10 │成大醫院│  890714│     100    │    100   │      100     │
├──┼────┼────┼──────┼─────┼───────┤
│ 11 │救護車  │  890714│    3000    │   3000   │     3000     │
├──┼────┼────┼──────┼─────┼───────┤
│ 12 │成大醫院│  891009│  116569    │ 116569   │   114769◎   │
├──┼────┼────┼──────┼─────┼───────┤
│ 13 │營新醫院│  891027│   13264    │   1326   │     1326※   │
├──┼────┼────┼──────┼─────┼───────┤
│ 14 │營新醫院│  891019│   10623    │   1062   │     1062※   │
├──┼────┼────┼──────┼─────┼───────┤
│ 15 │救護車  │  891030│    4500    │   4500   │     4500     │
├──┼────┼────┼──────┼─────┼───────┤
│ 16 │營新醫院│  891023│     441    │    441   │      441     │
├──┼────┼────┼──────┼─────┼───────┤
│ 17 │奇美醫院│  891028│     570    │    570   │      570     │
├──┼────┼────┼──────┼─────┼───────┤
│ 18 │奇美醫院│  891227│   31740    │   3240   │     3240※   │
├──┼────┼────┼──────┼─────┼───────┤
│ 19 │看護費  │  890810│  107500    │ 107500   │   107500     │
├──┼────┼────┼──────┼─────┼───────┤
│ 20 │成大醫院│  900321│   71985    │  71985   │    71785◎   │
├──┼────┼────┼──────┼─────┼───────┤
│ 21 │成大醫院│  900326│    7276    │    100   │      100     │
├──┼────┼────┼──────┼─────┼───────┤
│ 22 │成大醫院│  900409│     571    │    290   │      290     │
├──┼────┼────┼──────┼─────┼───────┤
│ 23 │成大醫院│  900409│    7490    │    200   │      100◎   │
├──┼────┼────┼──────┼─────┼───────┤
│ 24 │成大醫院│  900423│    8237    │    530   │      130◎   │
├──┼────┼────┴──────┴─────┴───────┤
│    │總    計│                                       401268     │
└──┴────┴─────────────────────────┘
 ※部分為健保費剔除後，自付費用部分。
 ◎部分，含證書費用，為扣除後之額度。
 又營新醫院收據部分，原告所附者僅三張，惟列五張收據，應予更正。


司法院資訊處製作；財團法人民間司法改革基金會備份。
